【裁判字號】    89,訴,95
【裁判日期】    890509
【裁判案由】    公共危險等
【裁判全文】
臺灣雲林地方法院刑事判決
    公  訴  人  臺灣雲林地方法院檢察署檢察官
    被      告  丙○○
    選任辯護人  簡承佑
    選任辯護人  張智學
右例被告因公共危險等案件，經檢察官提起公訴（八十九年度偵字第八○五號），本
院判決如左：
    主  文
丙○○放火燒燬現供人使用之住宅，未遂，處有期徒刑貳年，緩刑伍年，緩刑期內付
保護管束。扣案之打火機壹具，沒收之。
被訴傷害部分公訴不受理。
    事  實
一、丙○○因經商失敗，於民國（下同）八十九年二月十一日晚間九時許，在雲林縣
    大埤鄉豐崗村田心六號家中喝酒解鬱，進而與其妻甲○○發生口角，丙○○竟基
    於傷害之犯意以手毆打甲○○成傷（此部分業經撤回告訴）。適丙○○之父丁○○自外返家，見丙○○正毆打甲○○並揚言要攜帶三個孩子外出尋短，乃上前加
    以阻止，詎丙○○復出手推打丁○○成傷（此部分亦經撤回告訴）。詎丙○○不
    滿其父阻攔，明知上址住宅係其父丁○○所有，現供自己及其父母、妻、子女居
    住之用，竟基於放火燒燬該住宅之故意，至該住處樓下之車庫內，將平時其父供
    農用機械使用置於車庫木架上之柴油一桶拿下，並將桶內柴油潑灑於住宅樓下之
    車庫內地上，並掏出身上之打火機正欲點燃時，情急時為丁○○搶下打火機，始
    未引燃起火而釀成災害。嗣於同日晚上九時十分許，為警當場查獲扣得上述打火
    機一具及油桶一個。
二、案經雲林縣警察局斗南分局報請台灣雲林地方法院檢察署檢察官偵查起訴。
    理  由
甲、有罪部分：
一、訊據被告丙○○，坦承坐落雲林縣大埤鄉豊岡村田心六號住宅，係其父丁○○所
    有，供自己及伊父母、妻、子女居住，而於上揭時地與被害人甲○○、丁○○發
    生爭執，而致被害人二人受有傷害，之後到車庫拿柴油桶，與扣押之打火機是其
    所有，當場為丁○○搶下等事實，惟矢口否認有何放火燒燬住宅之情事，辯稱：
    伊拿油桶是要去加油，而地上的油跡是與伊父親發生拉扯時，掉在地上溢出的，
    不是潑灑的，且伊並無點火之行為云云。經查：
    （一）右揭犯罪事實，業據被害人甲○○、丁○○於警訊中指訴綦詳。被害人王
          麗惠於警訊中陳稱：「因為他（指被告）與我發生口角且毆打我，並載我
          的三個孩子揚言欲載去死，後我父親丁○○從外面返家發覺後加以阻止，
          引起他的不滿，有拿汽油要燒房子」等語；另被害人丁○○於警訊中則陳
          稱：「因他（指被告）今日二十一時許喝酒要載他的三個孩子出去死，我
          立即阻止，他就下車到倉庫拿汽油倒到地上，我立即阻止報警處理」、「
          他當時手上有拿打火機，我便立即將他搶下來」等語，此外並有現場照片
          四張及現場查獲之柴油桶、打火機各一只足資佐證。
    （二）被告事發當時有掏出打火機為被害人丁○○搶下等情，亦經被告於審理中
          供述明確，核與被害人二人於警訊中指訴被告與被害人等發生爭執，致被
          害人二人受有傷害，之後被告到車庫拿柴油桶及手上握有打火機之情節相
          符。再就卷附之現場照片觀之，扣案之柴油桶平倒於地，柴油桶外圍灑有
          油跡呈半月狀，顯然與被告所稱柴油係拉扯中而溢出之情形不同，亦非一
          般汽車漏油之情狀，此亦可由證人即當日到現場處理本案之警員戊○○於
          庭訊中證稱：「潑灑之汽油不像一般漏油之情形」等語可知，參以被害人
          二人與被告間，或為父子關係或為夫妻關係，骨肉至親，自無設詞攀誣之
          理，堪認被害人二人於警訊中之指述與事實相符，自得採為被告犯罪之證
          據。被告於本院審理中雖供稱：「當天我們夫妻有吵架拉扯，我太太有無
          受傷我不知道，當時我爸爸進來就打我，我並沒有打他，我只有隔開而已
          ，後來我跟我太太講既然跟父母不和，乾脆搬出去住，而要拿汽油桶去加
          油，因為汽車沒有油了，準備加油後離家，不是要縱火」、「拿柴油桶要
          去加油，與父親發生拉扯時，掉在地上的，不是潑灑的」等語，而被害人
          二人於本院審理中皆翻異前詞，於八十九年四月二十五日審判中，被害人
          甲○○陳稱：「吵架後他就拿柴油桶要去加油，準備騎機車去加油，我公
          公不知我先生要做什麼，就把它搶下來」等語；被害人丁○○則稱：「他
          （指被告）要把油加在汽車上，我不給他出去，才發生拉扯」等語，則被
          害人二人對於被告當時究竟拿汽油桶要做何事一節之陳述，顯不相符，況
          被害人丁○○於八十九年四月十二日訊問筆錄中尚稱：「被告有倒汽油在
          地上，手上也有拿打火機，但沒有點」等語。顯見被告所辯，係圖卸刑責
          之詞；被害人二人事後翻異前詞，係迴護被告之詞，均難採信，均足印證
          被害人等於警訊中之指述為真實可採。
    （三）右開住處，平日為被告與被害人甲○○及其三名子女所共同居住，亦經被
          告陳明在卷，被告既以柴油潑灑於上開住處，而柴油為易燃之物品，若遇
          火苗，極易迅速延燒該住宅並波及鄰宅，應為一般人所能預見，被告年逾
          三十，社會經驗豐富，應知之甚稔，竟不顧此一危險，而將柴油潑灑於其
          住處樓下之車庫，並掏出身上打火機，足見其有放火燒燬上開住宅之故意
          至為明顯；又被告將柴油潑灑於車庫內，其目的在做為燒燬住宅之火引之
          用，而潑灑柴油、掏出打火機要點燃，是屬整個放火行為之接續動作，則
          潑灑柴油及掏出打火機之行為應包含於整個放火行為範圍之內，應認為被
          告已著手於放火罪之構成要件行為，雖遭被害人丁○○及時制止始未釀成
          災害，但非因己意而中止，而係因外界之障礙而停止該放火行為之實行，
          故被告放火未遂犯行，堪以認定。
二、核被告所為，係犯刑法第一百七十三條第三項、第一項之放火燒燬現供人使用之
    住宅未遂罪。被告著手於放火罪之實行而不遂，為未遂犯，依刑法第二十六條前
    段減輕其刑。公訴人認係犯刑法第一百七十三條第四項之預備放火罪云云。惟刑
    法上之預備，乃指行為人為實現其犯意，在著手實行犯罪行為前，所為之準備行
    為。被告基於放火燒燬住宅之故意，將柴油潑灑於其住宅樓下之車庫並掏出打火
    機，其潑灑出之柴油，復可隨時引燃，客觀上應已具備燒燬住宅之危險之可能性
    ，亦即已顯現「放火」構成事實之危險，已達於著手放火之實行，而非僅止於放
    火之預備階段，故公訴意旨認應依刑法第一百七十三條第四項之預備放火燒燬現
    供人使用之住宅罪處斷，尚有未洽，起訴法條應予變更。查本件被告著手於放火
    之際，一經制止即停止放火行為，並未造成損害，亦經被害人丁○○於審理中陳
    述明確，且其與被害人之間，或為其父母，有骨肉之情，或為妻子，有肌膚之親
    ，並且同財共居，被告因事業一時不順，心情不佳而鑄錯誤，被害人並已原諒被
    告，請求給予被告自新機會，本院認為其犯罪情節尚非重大，如科以法定最低度
    刑，仍嫌過重，情輕法重，爰參照司法院大法官會議釋字第二六三號解釋意旨及
    刑法第五十九條規定減輕其刑，並遞減之。爰審酌被告之生活狀況、品行、智識
    程度、與被害人之關係，其犯罪之動機、目的、手段、所生危險及犯後仍否認犯
    罪之態度，量處如主文所示之刑。末查，被告前未曾受有期徒刑以上刑之宣告，
    有台灣高等法院被告全國前案紀錄表在卷可稽，其因一時失慮，致觸犯刑章，且
    被告有正當職業，經此刑之宣告，當知所警惕，而無再犯之虞，本院認為所宣告
    之刑，以暫不執行為適當，爰宣告緩刑五年，緩刑期內付保護管束，以啟自新。
    扣案打火機一具，係被告所有為被告所自承，且被害人於警訊中亦稱打火機是被
    告要點燃柴油放火之物，足見是被告所有並供犯罪所用之物，應依刑法第三十八
    條第一項第二款之規定，宣告沒收之。至扣押之柴油桶一個，為被害人丁○○所
    有，不得宣告沒收，併此敘明。
乙、不受理部分：
一、公訴意旨另以：被告丙○○，於民國八十九年二月十一日晚間九時許，在雲林縣
    大埤鄉豐崗村田心六號家中，與被害人甲○○發生口角，被告竟基於傷害之犯意
    以手毆打被害人甲○○，致被害人甲○○受有左無名指指甲瘀傷，左膝蓋下緣外
    側皮下瘀傷，左鎖骨下緣皮下瘀傷之傷害。適被害人丁○○自外返家，見被告正
    毆打被害人甲○○並揚言要攜帶三個孩子外出尋短，乃上前加以阻止，詎被告基
    於傷害直系血親尊親屬之故意，出手推打被害人丁○○，致被害人丁○○因此受
    有左姆指掌指關節處皮下瘀傷，下唇中央皮下瘀傷之傷害。因認被告犯有刑法第
    二百七十七條第一項之傷害罪及第二百八十條、第二百七十七條第一項之傷害直
    系血親尊親屬罪嫌。
二、按告訴乃論之罪，告訴人於第一審辯論終結前得撤回其告訴，又告訴經撤回者，
    應諭知不受理之判決，刑事訴訟法第二百三十八條第一項、第三百零三條第三款
    定有明文。
三、查本件告訴人甲○○、丁○○告訴被告丙○○傷害及傷害直系血親尊親屬案件，
    依同法第二百八十七條前段規定，須告訴乃論。茲據告訴人甲○○、丁○○於審
    理時撤回告訴，依首開說明，爰不經言詞辯論而逕為不受理之判決。
據上論斷，應依刑事訴訟法第二百九十九條第一項前段、第三百條、第三百零三條第
三款、第三百零七條，刑法第一百七十三條第三項、第一項、第二十六條前段、第五
十九條、第七十四條第一款、第三十八條第一項第二款、第九十三條第一項，判決如
主文。
本案經檢察官乙○○到庭執行職務。
中    華    民    國       八十九       年       五      月    九   日
                                         臺灣雲林地方法院刑事第一庭
                                             審判長法官  康  樹  正
                                                   法官  侯  廷  昌
                                                   法官  劉  為  丕
右正本證明與原本無異。
如不服本判決，應於判決送達後十日內向本院提出上訴狀( 應附繕本 )。
                                                 書記官  韓  乾  興
中    華    民    國       八十九       年       五      月    九   日
刑法第一百七十三條第三項、第一項
放火燒燬現供人使用之住宅或現有人所在之建築物、礦坑、火車、電車或其他供水、
陸、空公眾運輸之舟、車、航空機者，處無期徒刑或七年以上有期徒刑。
失火燒燬前項之物者，處一年以下有期徒刑、拘役或五百元以下罰金。
第一項之未遂犯，罰之。


司法院資訊處製作；財團法人民間司法改革基金會備份。
